【裁判字號】    99,事聲,2
【裁判日期】    990222
【裁判案由】    聲明異議
【裁判全文】
臺灣花蓮地方法院民事裁定               99年度事聲字第2號
聲  請  人  建隆營造有限公司
法定代理人  乙○○
相  對  人  連柔樺即惟貿工程行
相  對  人  丙○○
相  對  人  甲○○
上列當事人間因假扣押事件，經本院司法事務官於民國99年1月1
9日以99年度司全字第13號裁定駁回其聲請，異議人不服聲明異
議，本院裁定如下：
    主  文
原裁定駁回聲請人對相對人連柔樺即惟貿工程行之假扣押聲請，
予以廢棄。
聲請人以新台幣拾肆萬元為相對人連柔樺即惟貿工程行供擔保
後，得對於相對人連柔樺即惟貿工程行之財產於新台幣壹佰零壹
萬玖仟零捌元之範圍內為假扣押。
相對人連柔樺即惟貿工程行如為聲請人供擔保金新台幣壹佰零壹
萬玖仟零捌元後，得免為或撤銷假扣押。
其餘異議駁回。
    理  由
一、本件異議意旨略以：
  (一)按假扣押聲請狀所附工程承攬合約書上承攬人「乙方」處，
    記載實際負責人為相對人丙○○，且相對人甲○○亦簽名於
    前開契約，足徵渠等均係前開契約之當事人至明。
  (二)縱認相對人丙○○、甲○○並非前開契約之當事人，惟相對
    人連柔樺即惟貿工程行於前開契約上用印，確實為前開契約
    之當事人，此亦為原裁定所認定無訛，惟原裁定卻就相對人
    連柔樺即惟貿工程行之部分，一併駁回，實有違誤。
  (三)又依前開契約第12條特約條款B之約定，相對人應負責承攬
    工程之工料費用，則相對人就聲請人為其所代墊之燃料費等
    費用新台幣（下同）2,457,263元，本應負返還之責任，則
    依相對人實際施工完成部份應領取之工程款1,438,255元，
    與前開聲請人為其所代墊之費用相扣減後，相對人共計溢領
    1,019,008元，並提出各家廠商所開立之發票、相對人簽收
    工程款項之簽收條、匯款回條、支票等件為證，且聲請人亦
    就上開事實寄發存證信函予相對人，相對人均未表示反對意
    見，足證聲請人所述確係真正，原裁定未予審酌上開證據，
    遽以「發票無法看出係聲請人代相對人所墊付之款項」，而
    駁回聲人之聲請，於法未合等語。
  (四)並聲明：1.原裁定廢棄；2.上開廢棄部分，聲請人願供擔保
    ，就相對人之財產在1,019,008元範圍內，予以假扣押。
二、按債權人就金錢請求或得易為金錢請求之請求，欲保全強制
    執行者，得聲請假扣押；請求及假扣押之原因，應釋明之；
    前項釋明如有不足，而債權人陳明願供擔保或法院認為適當
    者，法院得定相當之擔保，命供擔保後為假扣押；請求及假
    扣押之原因雖經釋明，法院亦得命債權人供擔保後為假扣押
    ，此為民事訴訟法第522條第1項、第526條第1項至同條第3
    項所明定。是假扣押為保全強制執行方法之一種，故合於上
    開假扣押條件，並經債權人敘明假扣押之原因存在，或表明
    願供擔保以代釋明，法院即得為准許假扣押之裁定。至於債
    權人主張之實體上理由，是否正當，乃屬本案問題，非假扣
    押裁判中所能解決。
三、經查，聲請人主張對相對人連柔樺即惟貿工程行之假扣押原
    因，聲請人既已提出雙方之工程承攬合約書、統一發票、計
    價明細表等件為證，應認已為相當之釋明，縱認聲請人前開
    釋明不足，惟聲請人既陳明願供擔保，以擔保相對人連柔樺
    即惟貿工程行因假扣押所受之損害，揆諸前開說明，應認聲
    請人已補足其釋明之欠缺，是聲請人陳明願供擔保，請求對
    相對人連柔樺即惟貿工程行之財產在1,019,008元範圍內予
    以假扣押，為有理由，應予准許。至於聲請人之本案債權是
    否確實存在，乃屬實體審查事項，非保全程序法院所應審究
    ，是原裁定以聲請人釋明不足及未能釋明其為相對人連柔樺
    即惟貿工程行所代墊之款項，而駁回聲請人對相對人連柔樺
    即惟貿工程行假扣押之聲請，尚有未洽。聲請人聲明異議，
    請求撤銷該部分之原裁定，為有理由，應予准許，爰裁定如
    主文所示。
四、另聲請人對相對人丙○○、甲○○所提出假扣押之聲請，固
    提出前開工程承攬合約書，主張渠等亦為承攬契約之當事人
    ，有溢領工程款乙情，惟依前開工程承攬合約書之記載，承
    攬人為「惟貿工程行」，而非相對人丙○○、甲○○，則聲
    請人以相對人丙○○、甲○○為承攬人，有溢領工程款為由
    ，聲請假扣押，本院自難認其請求為正當，故聲請人雖願供
    擔保，仍難認足補釋明之欠缺，其聲請自屬不能准許。是原
    裁定駁回聲請人此部分假扣押之聲請，於法並無違誤。聲請
    人仍執陳詞指摘原裁定不當，求為廢棄，非有理由，應予駁
    回。
五、依民事訴訟法第240條之4第3項，裁定如主文。
中    華    民    國    99    年    2     月    22    日
                        臺灣花蓮地方法院民事庭
                            法      官  陳燁真
以上正本係照原本作成。
如不服本裁定應於送達後10日內向本院提出抗告狀，並繳納抗告
費新臺幣1,000元。
中    華    民    國    99    年    2     月    22    日
                            法院書記官  陳蓮茹

司法院資訊處製作；財團法人民間司法改革基金會備份。
